【裁判字號】    99,訴,320
【裁判日期】    990531
【裁判案由】    清償債務
【裁判全文】
臺灣臺南地方法院民事判決               99年度訴字第320號
原      告  丁○○
訴訟代理人  莊信泰律師
被      告  乙○○
            偉成旅行社有限公司
兼法定代理  甲○○
人
被      告  丙○○
上列當事人間請求清償債務事件，經本院於民國99年5月26日言
詞辯論終結，判決如下：
    主  文
被告乙○○應給付原告新臺幣壹佰參拾肆萬壹仟伍佰元，及自民
國九十九年三月二十九日起至清償日止，按年息百分之五計算之
利息。
被告偉成旅行社有限公司應給付原告新臺幣貳拾萬元，及自民國
九十九年五月五日起至清償日止，按年息百分之六計算之利息。
被告甲○○應給付原告新臺幣壹拾萬參仟伍佰元，及自民國九十
九年五月五日起至清償日止，按年息百分之六計算之利息。
被告丙○○應給付原告新臺幣壹佰零參萬捌仟元，及自民國九十
九年三月十七日起至清償日止，按年息百分之六計算之利息。
第一項被告如為給付時，於其給付範圍內，第二、三、四項之被
告依如附表所示之順序及金額免除給付義務。
第二、三、四項之被告如為給付時，第一項之被告於其給付範圍
內免除給付義務。
訴訟費用新臺幣壹萬肆仟陸佰陸拾伍元，其中新臺幣壹萬壹仟肆
佰肆拾陸元由被告乙○○、丙○○連帶負擔，餘由被告乙○○、
偉成旅行社有限公司、甲○○連帶負擔。
本判決第一項於原告以新臺幣肆拾肆萬柒仟貳佰元為被告乙○○
供擔保後，得假執行。
本判決第二項至第四項得假執行。
    事  實  及  理  由
甲、程序方面：
    本件被告乙○○、偉成旅行社有限公司、甲○○、丙○○等
    人經合法通知，均未於言詞辯論期日到場，核無民事訴訟法
    第386條所列各款情形，爰依原告之聲請，由其一造辯論而
    為判決。
乙、實體方面：
一、本件原告起訴主張：被告乙○○為偉成交通有限公司之老闆
    ，被告丙○○及甲○○分別為被告乙○○之妻及子，被告乙○○與原告為朋友，於民國89年起，被告乙○○陸續向原告
    借款，其間被告乙○○有依約陸續還款，然近年來被告乙○○分持如附表所示被告偉成旅行社有限公司、甲○○、丙○○所簽發之支票為擔保並約定附表所示之支票發票日為付款
    清償日，向原告調借現款共計新臺幣（下同）1,341,500元
    ，惟屆清償期時，如附表所示之支票均遭退票而無法兌現，
    事後被告乙○○及前揭發票人即被告偉成旅行社有限公司、
    甲○○、丙○○等人均避而不見，原告求償無著，是以，原
    告爰依消費借貸及票據之法律關係提起本件訴訟，請求被告
    如數給付並加計法定遲延利息。又訴之聲明第1項被告乙○○所負之給付義務與訴之聲明第2、3、4項之被告所負之給
    付義務係基於同一目的，本於消費借款、票據等各別法律關
    係發生原因，對原告各負全部給付義務，而屬不真正連帶債
    務，是以，如有其中一被告為清償時，其給付範圍內之給付
    義務免除，即如訴之聲明第5、6項所示等語。並聲明：請求
    判決如主文第1、2、3、4、5、6項所示，並願供擔保，請准
    宣告假執行。
二、被告乙○○、偉成旅行社有限公司、甲○○、丙○○等人均
    未於言詞辯論期日到場，亦未提出書狀作何聲明或陳述。
三、本院得心證之理由：
（一）本件原告起訴主張之前揭事實，業據其提出如附表所示之
      支票及退票理由單影本各11紙附卷（見本院卷第8頁至第1
      8頁）可憑，核屬相符。又被告乙○○、偉成旅行社有限
      公司、甲○○、丙○○等人已於相當時期受合法之通知，
      而於言詞辯論期日不到場，亦未提出任何書狀或證據資料
      爭執，自堪信原告之主張為真實。
（二）按借用人應於約定期限內，返還與借用物種類、品質、數
      量相同之物；遲延之債務，以支付金錢為標的者，債權人
      得請求依法定利率計算遲延利息，但約定利率較高者，仍
      從其約定利率；應付利息之債務，其利率未經約定，亦無
      法律可據者，週年利率為百分之5，民法第478條、第233
      條第1項、第203條分別定有明文。次按在票據上簽名者，
      依票上所載文義負責；票據上之簽名，得以蓋章代之；發
      票人應照支票文義擔保支票之支付；執票人向支票債務人
      行使追索權時，得請求自為付款提示日起之利息，如無約
      定利率者，依年利6釐計算；票據法第5條第1項、第6條、
      第126條及第133條分別定有明文。查本件被告乙○○持附
      表所示被告偉成旅行社有限公司、甲○○、丙○○簽發之
      支票向原告借款，未依約清償債務一節，業如前述，揆諸
      前揭說明，原告依法自得向被告乙○○請求積欠之本金及
      法定遲延利息，並得請求被告偉成旅行社有限公司、甲○○、丙○○應依照支票文義擔保支票之支付，亦即被告偉
      成旅行社有限公司、甲○○、丙○○應分別給付原告20萬
      元、103,500元、1,038,000元及如附表所示各支票金額之
      利息。
（三）又按民法第281條第1項規定：連帶債務人中之一人，因清
      償或其他行為，致他債務人同免責任者，得向他債務人請
      求償還其各自分擔之部分，並自免責時起之利息。惟此項
      求償權，僅在連帶債務人間始有適用。而連帶債務之成立
      ，須數人負同一債務，而明示對於債權人各負全部給付之
      責任，或法律有規定者為限，民法第272條亦定有明文。
      若數人各基於法律規定之不同原因，對於債權人各負全部
      給付責任，雖其給付具有同一之目的，如各債務人間彼此
      無法律上之關連性，縱令其中一人給付，其他債務人即同
      免其責任，然其性質尚非連帶債務，應僅為學理上所稱不
      真正連帶債務。而不真正連帶債務人相互間並無分擔部分
      ，民法第281條第1項關於連帶債務人求償權之規定，於不
      真正連帶債務人間並無適用之餘地（最高法院85年度臺上
      字第975號、86年度臺上字第2656號判決要旨參照）。查
      本判決主文第2項至第4項之票據債務，係被告偉成旅行社
      有限公司、甲○○、丙○○為擔保清償被告乙○○如判決
      主文第1項之借款而簽發之如附表所示之支票，則該票據
      債務與主文第1項所示之借款債務為不真正連帶關係，爰
      判決如主文第5、6項所示。
四、從而，原告依消費借貸及票據之法律關係，請求判決如主文
    第1項至第6項所示，即無不合，應予准許。
五、末按法院為終局判決時，應依職權為訴訟費用之裁判；訴訟
    費用，由敗訴之當事人負擔；共同訴訟人，按其人數，平均
    分擔訴訟費用。但共同訴訟人於訴訟之利害關係顯有差異者
    ，法院得酌量其利害關係之比例，命分別負擔；共同訴訟人
    因連帶或不可分之債敗訴者，應連帶負擔訴訟費用，分別為
    民事訴訟法第87條第1項、第78條、第85條第1項、第85條第
    2項所明定，經核本件訴訟費用額為14,665元（第一審裁判
    費14,365元、公示送達登報費300元），其中11,446元由被
    告乙○○、丙○○連帶負擔；其餘3,219元由被告乙○○、
    偉成旅行社有限公司、甲○○連帶負擔，爰依前揭規定確定
    如主文第7項所示。
六、原告聲明（即判決主文）第1項部分，原告陳明願供擔保，
    聲請宣告假執行，核無不合，爰酌定相當擔保金額准許之。
    至判決主文第2項至第4項部分，係屬民事訴訟法第427條第2
    項第6款本於票據有所請求而涉訟之事件，爰依民事訴訟法
    第389條第1項第3款依職權宣告假執行。
七、據上論結，本件原告之訴為有理由，依民事訴訟法第385條
    第1項前段、第87條第1項、第78條、第85條第1項但書、第2
    項、第389條第1項第3款、第390條第2項，判決如主文。
中    華    民    國    99    年    5     月    31    日
                        民事第一庭  法  官  黃聖涵
以上為正本係照原本作成。
如對本判決上訴，須於判決送達後20日內向本院提出上訴狀（須
附繕本）。
中    華    民    國    99    年    5     月    31    日
                                    書記官  朱小萍
┌─────────────────────────────┐
│附表：                                                    │
├─┬──────┬──────┬──────┬──────┤
│編│   發票人   │   金額     │   發票日   │  支票號碼  │
│號│            │（新臺幣）  │  （民國）  │            │
│  │            │            │            │            │
├─┼──────┼──────┼──────┼──────┤
│1 │丙○○      │101,000元   │98年3月18日 │AD0000000   │
├─┼──────┼──────┼──────┼──────┤
│2 │同上        │153,000元   │98年3月21日 │AD0000000   │
├─┼──────┼──────┼──────┼──────┤
│3 │甲○○      │103,500元   │98年3月30日 │0000000     │
├─┼──────┼──────┼──────┼──────┤
│4 │丙○○      │102,000元   │98年4月9日  │AD0000000   │
├─┼──────┼──────┼──────┼──────┤
│5 │同上        │151,500元   │98年4月16日 │AD0000000   │
├─┼──────┼──────┼──────┼──────┤
│6 │同上        │51,000元    │98年4月25日 │AD0000000   │
├─┼──────┼──────┼──────┼──────┤
│7 │同上        │204,000元   │98年4月25日 │AD0000000   │
├─┼──────┼──────┼──────┼──────┤
│8 │同上        │71,500元    │98年4月27日 │AD0000000   │
├─┼──────┼──────┼──────┼──────┤
│9 │偉成旅行社有│200,000元   │98年4月30日 │0000000     │
│  │限公司      │            │            │            │
├─┼──────┼──────┼──────┼──────┤
│10│丙○○      │102,000元   │98年5月2日  │AD0000000   │
├─┼──────┼──────┼──────┼──────┤
│11│同上        │102,000元   │98年5月12日 │AD0000000   │
└─┴──────┴──────┴──────┴──────┘

司法院資訊處製作；財團法人民間司法改革基金會備份。
